臺灣臺中地方法院刑事判決　　　　　　　　　　　　　　九十年度自字第四七六號
　　自　訴　人　裕融企業股份有限公司
　　代　表　人　嚴凱泰
　　自訴代理人　乙○○
　　被　　　告　甲○○
右列被告因違反動產擔保交易法案件，經自訴人提起自訴，本院判決如左：
    主  文
甲○○無罪。
    理  由
一、自訴意旨略以：被告甲○○於民國八十九年二月三日，以分期付款附條件買賣方
    式，向自訴人裕融企業股份有限公司（下稱裕融公司）購買車號Ｘ九—五九五八
    號自小客車一輛，其分期付款總價款為新台幣（下同）一百一十五萬一千零八十
    四元，除給付頭期款二十九萬元外，餘款八十六萬一千零八十四元，自八十九年
    三月十七日起至九十二年一月十七日止，分十八期給付，每二月一期，期付款為
    四萬七千八百三十八元，雙方並約定車輛停放地點為台中市○○路○段十三之二
    號。詎被告甲○○自第八期（九十年五月十七日）起，即未續繳款，並已遷移不
    明，因認被告涉犯動產擔保交易法第三十八條之罪。
二、按犯罪事實應依證據認定之，無證據不得推定其犯罪事實；又不能證明被告犯罪
    或其行為不罰者，應諭知無罪之判決，刑事訴訟法第一百五十四條、第三百零一
    條第一項分別定有明文。且認定不利被告之事實，須依積極證據，苟積極證據不
    足為不利於被告事實之認定時，即應為有利被告之認定，最高法院三十年上字第
    八一六號著有判例可憑。次按動產擔保交易法第三十八條犯罪之成立，除客觀上
    須有將標的物遷移或為其他處分，致生損害於債權人之行為外，主觀上尚須行為
    人有不法利益之意圖為其要件，此自條文之文義觀之甚明。本件自訴意旨認被告
    涉犯上開之罪，無非係以附條件買賣契約書、繳款明細表及存證信函退件為其論
    據。訊據被告甲○○固坦承有以分期付款附條件買賣方式，向自訴人裕融公司購
    買車號Ｘ九—五九五八號自小客車一輛，其分期付款總價為一百一十五萬一千零
    八十四元，其後車輛則於台北市○○區○○路為裕融公司人員尋獲等情不諱，惟
    堅決否認涉有前揭犯行，辯稱：伊分期付款雖有慢繳，但仍有付款，又因伊上台
北看伊兒子，車輛才停在台北，伊並未意圖為自己不法之利益等語。
三、經查：（一）被告之子丁○○到庭證稱：「（何時離開台中去台北？）九十年過
    完農曆年之後。去台北工作，公司名稱三協股份有限公司，我在工務部工作。」
    、「（住何處？）住萬華區○○路四五二號十二樓。房間是我租的，一個月租金
    五千元，我是分租小房間是雅房，是上台北之後才租的。」、「（住臺北你母親
    會去找你嗎？）會。有時候我母親找親戚會去我那裡住。」、「（本次車子被拖
    回去你是否知道？）知道，約在當天早上八、九點左右，我剛好要去上班，當時
    我父母打電話給我，本來以為是違規停車被拖吊，後來傍晚才知道被裕融公司拖
    回去。」等語（見本院九十年十二月十七日調查筆錄），證人丁○○上開證述其
    中有關該車被拖吊之處，核與自訴人指訴之地點相符，而該地點又為被告之子丁
    ○○租住處，被告偶或前往該處找其子甚或居住要屬人情之常，足徵被告係因北
    上台北探視其子而將該車停放在該處，應堪採信。（二）證人即被告之女丙○○
    到庭證稱：「我現住台中市○○區○○路一段一三之二號，我母親做生意，沒有
    固定住這裡。我們家以前就住這裡，我母親會回來住。我很小的時後就搬到這個
    住處，之後就沒有再搬家。現在只有我一個人住這個住處，我母親不一定何時會
    回來住，有時間才會回來。」等語（見本院九十年十二月十七日調查筆錄）；可
    見被告並非未居住在台中市○○區○○路一段一三之二號，又車輛本係供人日常
    往來他處之工具，常有返往，要屬正常之現象，被告因經營生意之故，而未在家
    或未收取信件亦屬可能，況被告業已繳清其後五、六、七月分期車款價，尚難僅
    因存證信函遭退件，即論以被告業已將系爭車輛遷移，並因此推論被告有何不法
    利益之意圖。
四、綜上所述，被告既仍居住於車輛之約定停放地點即台中市○○路○段一三之二號
    ，自不得僅因其偶爾開車至北部探望其子，而未將車輛停放於約定地點，即認被
    告有何不法利益之意圖。是被告前開辯解堪以採信。此外，復查無其他積極證據
    足資證明被告確有自訴人所指之犯行，自不能僅憑被告有將標的物遷移之行為，
    即認被告涉犯動產擔保交易法第三十八條之罪，不能證明被告犯罪，揆諸上揭規
    定與判例要旨，自應為被告無罪之諭知。
據上論斷，應依刑事訴訟法第三百四十三條、第三百零一條第一項前段，判決如主文
。
中      華      民  國    九十一    年      一      月     十六     日
                              臺灣臺中地方法院刑事第三庭
                                  審判長法  官  唐 光 義
                                        法  官  吳 進 發
                                        法  官  黃 炫 中
右正本證明與原本無異。
如不服本判決，應於判決送達後十日內向本院提出上訴狀，上訴於臺灣高等法院臺中
分院( 須附繕本 )。
                                        書記官
中      華      民      國    九十一    年      一      月    二十一    日
